臺灣高雄地方法院交通事件裁定　　　　99年度交聲字第2929號
原處分機關　交通部公路總局高雄區監理所旗山監理站
異　議　人
即受處分人　傅順鋒
上列異議人即受處分人因違反道路交通管理處罰條例案件，對於
交通部公路總局高雄區監理所旗山監理站民國99年10月13日所為
之處分（原處分案號：旗監違字第裁85-N00000000號）聲明異議
，本院裁定如下：
    主  文
原處分撤銷。
    理  由
一、異議意旨略以：異議人即受處分人傅順鋒（下稱異議人）前
    於民國98年11月18日21時許，在高雄市○○區○○路榮民之
    家前，因經警認其有闖越紅燈之情事而為警攔停舉發，異議
    人當時告知員警其並無闖紅燈，員警執意開單舉發，其無法
    接受，遂拒絕簽收紅單並離開，其並未收到紅單，原處分機
    關竟猶裁罰異議人新臺幣（下同）4,000 元之罰鍰，於法不
    合，爰聲明異議請求撤銷原處分等語。
二、按汽車駕駛人，行經有燈光號誌管制之交岔路口闖紅燈者，
    處新臺幣1,800 元以上5,400 元以下罰鍰。又汽車駕駛人有
    前開第53條規定之情形者，除依該條處罰鍰外，並予記違規
    點數3 點，道路交通管理處罰條例第53條、第63條第1 項第
    3 款分別定有明文。再行為人有本條例（指道路交通管理處
    罰條例）之情形者，應填製舉發通知單，並於被通知人欄予
    以勾記，當場舉發者，應填記駕駛人或行為人姓名、性別、
    出生年月日、地址、身分證統一編號及車主姓名、地址、車
    牌號碼、車輛種類；被查獲之駕駛人或行為人為受處分人時
    ，應於填記通知單後將通知聯交付該駕駛人或行為人簽名或
    蓋章收受之；拒絕簽章者，仍應將通知聯交付該駕駛人或行
    為人收受，並記明其事由及交付之時間；拒絕收受者，應告
    知其應到案時間及處所，並記明事由與告知事項，視為已收
    受；為違反道路交通管理事件統一裁罰基準及處理細則第11
    條第1 項第1 款規定明確。
三、經查：
（一）異議人於上開時、地，因經警認其闖越紅燈而為警當場攔
      停舉發之事實，業據證人即舉發員警林健和於本院調查時
      當庭繪出案發情形並證述：「……（請敘述你看到異議人
      闖紅燈的情形？）我跟另一位巡佐執行取締砂石車、交通
      違規的專案，當時我跟巡佐在中興路榮民之家前面攔截闖
      紅單跟砂石車超載的車輛，異議人駕駛自小客車闖紅燈，
      我們攔下他，跟他說他闖紅燈，我們要逕行舉發，請他把
      行照、駕照給我們，我們就開告發單，……（你當時怎麼
      會覺得他已經闖紅燈？）我跟巡佐都目視已經紅燈了，已
      經紅燈四、五秒左右，異議人還開車過來。」等語明確（
      見本院卷第20頁、第24頁），並有高雄縣政府警察局98年
      11月18日高警交字第N00000000 號舉發違反道路交通管理
      事件通知單（下稱舉發通知單）、交通部公路總局高雄區
      監理所旗山監理站99年10月13日旗監違字第裁85-N000000
      00號違反道路交通管理事件裁決書各1 份附卷可稽（見本
      院卷第9 頁、第11頁），故足知本件並非事後逕行舉發，
      而係屬當場舉發之案件無訛。
（二）本件既係當場舉發之案件，依上揭規定，舉發員警自應於
      填記舉發通知單後將通知聯交付異議人簽名或蓋章收受之
      ；拒絕簽章者，仍應將該通知聯交付該駕駛人或行為人收
      受，並記明其事由及交付之時間；拒絕收受者，應告知其
      應到案時間及處所，並記明事由與告知事項。然查，異議
      人當時雖拒絕簽收本件舉發通知單，並經舉發員警在舉發
      通知單載明「拒簽收」字樣，為異議人所不爭執，並有上
      揭舉發通知單1 份附卷可憑，惟舉發員警當時並未告知異
      議人應到案時間、處所等情，業經證人即舉發員警林健和
      於本院調查時證陳明確（見本院卷第19頁、第23頁），則
      本件是否得依據上揭處理細則規定，視為業已簽收舉發通
      知單，已非無疑；再者，證人即舉發員警林健和於本院調
      查時另證述：其遇見拒絕簽收舉發通知單之情形時，都會
      送分局再統一寄發舉發通知單，本件異議人拒絕簽收時，
      其向異議人表示會將舉發通知單寄至異議人住處，但之後
      有無再寄，其不清楚等語（見本院卷第19頁、第22頁、第
      23 頁 ），是觀之舉發員警當時既向異議人表示會再寄送
      舉發通單乙節，足徵舉發員警當時見異議人拒絕簽收舉發
      通知單後，並無交付舉發通知單之意思；則據上，舉發員
      警既未告知異議人應到案之時間、處所，且舉發員警當時
      並無交付舉發通知書之意思，另亦查無證據可證舉發通知
      單已另依舉發員警承諾之郵寄方式送達予異議人，足認異
      議人辯稱：其未收到舉發通知單等語，並非無據。
（三）從而，本件之舉發通知單既未曾送達於異議人，且舉發之
      員警亦未告知異議人應到案時間、處所，自難依前揭規定
      視為異議人已收受該舉發通知單，其送達程序自有瑕疵，
      為使異議人得於應到案日期前陳述意見或辦理歸責事由等
      救濟權利事項，原處分機關應責令舉發機關將舉發通知單
      合法送達予異議人後，再依裁罰基準表所列之情形予以裁
      罰，方為適當。
四、綜上所述，本件道路交通違規事件之舉發通知單並未合法送
    達異議人，原處分機關未量酌前開情事，遽以援引道路交通
    管理處罰條例之相關規定，逕裁處異議人4,000 元之罰鍰，
    自有未合，應由本院撤銷原裁決處分，另請原處分機關為適
    法之處理。
據上論斷，爰依道路交通案件處理辦法第19條前段，裁定如主文
。
中    華    民    國    100   年    1     月    17    日
                        交通法庭  法  官  王參和
以上正本證明與原本無異。
如不服本裁定應於送達後5 日內向本院提出抗告狀。
中    華    民    國    100   年    1     月    17    日
                                  書記官  葉祝君